臺灣苗栗地方法院民事判決　九十年度訴字第四三七號
　　原　　　告　乙○
　　　　　　　　丙○○
　　複 代 理人　戊○○
　　被　　　告　甲○○
　　法定代理人　丁○○
右當事人間請求侵權行為損害賠償事件，本院判決如左：
    主    文
被告甲○○應給付原告乙○新臺幣壹拾捌萬柒仟參佰陸拾玖元，原告丙○○新臺幣貳
拾柒萬零捌佰壹拾參元，及均自民國九十年一月五日起至清償日止，按年利率百分之
五計算之利息。原告其餘之訴駁回。
本判決第一項於原告乙○以新台幣陸萬元，原告丙○○以新台幣玖萬元供擔保後，各
得為假執行。原告其餘假執行之聲請駁回。
訴訟費用由被告負擔十分之一，餘由原告負擔。
    事    實
甲、原告方面：
一、聲明：
（一）被告應連帶給付原告乙○新台幣（下同）三百二十一萬五千六百五十五元，原
      告丙○○三百二十九萬六千九百五十五元，及均自附帶民事起訴狀繕本送達被
      告翌日起至清償日止，按年利率百分之五計算之利息。
（二）願供擔保請准宣告假執行。
二、陳述：
（一）被告甲○○係先鋒工程顧問股份有限公司（以下簡稱先鋒公司）之受僱人擔任
      顧問工程師一職，於民國八十九年八月八日下午六時至六時二十分許，駕駛車
      號Ｙ９—３２４３號吉普車搭載訴外人即同事楊得志及原告之子張光中，前往
      苗栗縣公館鄉開礦村工地巡視，途經同村一０鄰一五０號之山區○○道路右轉
      彎坡路處，應注意行經彎道、坡路時，均應減速慢行，作隨時停車之準備；汽
      車行駛時，駕駛人應注意車前狀況，並隨時採取必要之安全措施，依當時天色
      昏暗視線不佳情況，其更應小心僅慎，依當時其車況、路況均良好，無不能注
      意情事，被告甲○○因行經彎道不熟悉路況，竟疏未注意減速慢行作隨時停車
      準備及車前狀況，隨時採取必要之安全措施，貿然行經該上坡彎道時，因右前
      車輪撞擊路邊石塊時，反應不及，未能即時將車身煞停，情急遂將方向盤急往
      左轉向，導致該車失控翻落左側路旁池塘中，其因車門受阻無法開啟，遂奮力
      以腳將車窗玻璃踢破，游出水面再反身回去車內將楊得志從車內救出後，再與
      楊得志協力將張光中從車中拖至車子底盤處，施以心肺復甦術，隨後請楊得志
      前往昆泰公司工地尋求協助，其則續留現場救護張光中，迨至同日晚上七時零
      分，苗栗縣公館鄉救護站接獲通知派車前往救護，於七時三十五分到院急救，
      惟張光中仍於同日晚上九時許因溺水窒息不治死亡。案經台灣苗栗地方法院檢
      察署檢察官以八十九年度偵字第三六七八號提起公訴，並由本院八十九年度交
      訴第九二號審理，嗣經台灣高等法院台中分院九十年度交上易字第一九二九號
      判決被告甲○○因過失致人於死，處有期徒刑五月確定。
（二）原告乙○、丙○○為被害人張光中之父母，均因被告甲○○駕駛過失致被害人
      張光中死亡而受有下列之損害，另被告先鋒公司係被告甲○○之僱用人，為此
      依侵權行為之法律關係請求被告給付如訴之聲明。
（１）扶養費：被害人生前對於原告兩人均負有法定扶養義務，依民法第一百九十二
      條之規定，加害人對於第三人應負損害賠償責任，依財政部公佈之八十八年度
      扶養親屬寬減額每一受扶養人每年可寬減七萬二千元為計算之標準，原告乙○
      、丙○○分別為二十三年四月二十四日生、三十年十月七日生，於張光中八十
      九年八月八日車禍受傷死亡之時，各為六十五歲及五十七歲之人，依照內政部
      戶政司發布之八十八年中華民國台閩地區重要人口指標所載，六十五歲男性平
      均餘命為十五點零八歲、五十七歲之女性平均餘命為二十四歲點一三歲。又依
      據八十八年度扶養扣減標準，每人每年為七萬二千元，據此計算原告乙○、丙
      ○○各得請求之扶養費總額為一百零八萬五千七百六十元、一百七十三萬七千
      三百六十元，再依霍夫曼計算式扣除中間利息一次給付之總額各為八十六萬二
      千六百二十元、一百十八萬七千九百八十元，其次原告夫婦育有子女四人，張
      光中為長子，次子張雪宗、三子張敬順、長女張慧慈，張光中應負擔原告夫婦
      之扶養費用四分之一，計分別為二十一萬五千六百五十五元、二十九萬六千九
      百九十五元，均應由被告負責賠償。
（２）慰撫金：原告二人為被害人之父母，養育被害人成人，且被害人平日事親至孝
      ，卻青年早逝，白髮送黑髮人，心中之苦，絕非一般人得能感受，又張光中生
      前受僱於昆泰公司，每月薪資四萬餘元，爰各請求三百萬元之慰撫金。
三、證據：提出戶籍謄本、起訴書一紙、八十八年度台閩地區簡易生命表、八十八年
    度各類所得資料歸戶清單、公司基本資料查詢表、及台灣高等法院台中分院九十
    年度交上易字第一九二九號判決影本各乙紙為證。
乙、被告方面：
一、被告甲○○未於最後言詞辯論期日到場，據其以前到場所為陳述略謂：被告甲○
    ○坦承固然有過失唯原告請求之賠償金額太高，伊無法負擔及已將自行投保之乘
　　客險理賠金一百二十萬元交與原告乙○。
二、被告先鋒公司未於言詞辯論期日到場，據其提出之書狀記載：被告甲○○為先鋒
    公司派駐昆泰營造股份有限公司之資深工程師，其所執行之業務為編擬施工計劃
    、施工大樣給編製審查及進度控管，同時教導甲方工地人員內業工作，培訓內業
    工程師，提升素質等，一切工作均屬工地工務所辦公室中之工作，並不包括任何
    施工現場工作，更無順路搭載張光中或任何人之責任。本次意外完全是甲○○本
    人下班後之個人行為與先鋒公司無關，且依刑事判決認定，被告甲○○並非業務
    過失僅為意外。
丙、本院依職權調閱本院八十九年度交訴字第九二號及臺灣高等法院臺中分院九十年
    度交上易字第一九二九號刑事卷宗。
    理　由
一、被告均受合法之通知，無正當理由，未於最後言詞辯論期日到場，核無民事訴訟
    法第三百八十六條所列各款情形，爰依原告聲請，由其一造辯論而為判決。
二、原告主張被告甲○○為被告先鋒公司派駐訴外人昆泰營造股份有限公司（以下簡
    稱昆泰公司）顧問工程師，於民國八十九年八月八日下午六時至六時二十分許，
    駕駛車號Ｙ９—３２４３號吉普車搭載同事楊得志及張光中，前往苗栗縣公館鄉
    開礦村工地巡視，途經同村一０鄰一五０號之山區○○道路右轉彎坡路處，應注
    意行經彎道、坡路時，均應減速慢行，作隨時停車之準備；汽車行駛時，駕駛人
    應注意車前狀況，並隨時採取必要之安全措施，依當時天色昏暗視線不佳情況，
    其更應小心僅慎，依當時其車況、路況均良好，無不能注意情事，甲○○因行經
    彎道不熟悉路況，竟疏未注意減速慢行作隨時停車準備及車前狀況，隨時採取必
    要之安全措施，貿然行經該上坡彎道時，因右前車輪撞擊路邊石塊時，反應不及
    ，未能即時將車身煞停，情急遂將方向盤急往左轉向，導致該車失控翻落左側路
    旁池塘中，其因車門受阻無法開啟，遂奮力以腳將車窗玻璃踢破，游出水面再反
    身回去車內將楊得志從車內救出後，再與楊得志協力將張光中從車中拖至車子底
    盤處，施以心肺復甦術，隨後請楊得志前往昆泰公司工地尋求協助，其則續留現
    場救護張光中，迨至同日晚上七時零分，苗栗縣公館鄉救護站接獲通知派車前往
    救護，於七時三十五分到院急救，惟張光中仍於同日晚上九時許因溺水窒息不治
    死亡，而被告甲○○因前開駕駛肇事行為，業經本院刑事庭以八十九年度交訴字
    第九十二號判決其過失致人於死，處有期徒刑五月，緩刑二年在案，嗣經檢察官
    提起上訴，經台灣高等法院台中分院以九十年度交上易字第一九二九號撤銷原判
    決，仍處有期徒刑五月，如易科罰金以三百元折算一日確定在案等情，業據其提
    出戶籍謄本及台灣高等法院台中分院九十年度交上易字第一九二九號刑事判決為
    證，並經本院調閱本院八十九年度交訴字第九二號及台灣高等法院台中分院九十
    年度交上易字第一九二九號刑事卷宗查核無訛，被告甲○○對其未注意車前狀況
    ，貿然通過上坡之彎道，以致肇事，實有駕駛過失乙節亦不爭執，自堪信原告之
    前開主張為真實。
二、原告另主張被告先鋒公司，被告甲○○係被告先鋒公司之受僱人，於前往工地巡
    視途中，有上述肇事事實，依民法第一百八十八條第一項前段之規定，被告先鋒
    公司應與被告甲○○連帶負損害賠償責任等情，雖被告先鋒公司並不否認被告甲
    ○○為其受僱人，唯辯稱發生車禍當時，被告甲○○並非於執行職務中等語。按
　　「民法第一百八十八條第一項所謂由僱用人與行為人（即受僱人）連帶負損害賠
　　償責任，係指受僱人不法侵害他人之權利，在客觀上足認與執行職務有關者而言
　　，故如受僱人因非與執行職務有關之行為不法侵害他人之權利時，殊無適用該條
　　項令僱用人連帶負損害賠償責任之餘地。」及「民法第一八八條第一項僱用人應
　　為不法侵害行為之受僱人負連帶損害賠償責任之規定，以受僱人因執行職務所為
　　之行為為要件。又所謂執行職務，雖不以指示執行職務為限，但至少在外觀上，
　　該受僱人之行為，依一般情形觀之，得認為係執行職務，始屬相當。」（最高法
　　院四十四年度台上字第一七００號及五十六年度台上第二八二九號分別著有裁判
　　可參），查本件被告甲○○受被告先鋒公司指示之行為為擔任訴外人昆泰公司之
　　顧問一職，為兩造所不爭執，且查證人李天佑於偵查中證稱「因第二天有簡報，
　　我認為他們可能至工地現場看設施是否完善。我個人未叫他們到那裡，我認為他
　　們主動，求好心切至現場察看」等語，同日證人周崇煌證稱「我不知他們為何到
　　事故現場」等語，核與被告所供「巡視工地，因隔日要做簡報」情節相符，佐以
　　被告甲○○於台灣高等法院台中分院九十年九月二十日調查時供稱該吉普車係其
　　個人所有，並非公司所配發使用，案發時間天色已暗等情，自難認被告甲○○上
　　開駕車不慎，係受被告先鋒公司之指示而為執行職務行為，是被告甲○○雖係被
　　告先鋒公司之受僱人，但其上開駕車不慎之行為既非執行被告先鋒公司指示之職
　　務，又非於上班時間發生，核與民法第一百八十八條第一項之要件不合，被告先
　　鋒公司不負連帶賠償責任。原告此部分之請求，核無理由，應不予准許。
三、按因故意或過失，不法侵害他人致死者，負損害賠償責任。被害人對於第三人負
    有法定扶養義務者，加害人對於該第三人亦應負損害賠償責任。又不法侵害他人
    致死者，被害人之父、母、子、女及配偶雖非財產上之損害，亦得請求賠償相當
    之金額，民法第一百八十四條第一項前段、第一百九十二條第二項、第一百九十
    四條分別定有明文。被告駕駛過失，致被害人張光中死亡之事實，業如前述；又
    原告分別為被害人之父母，有原告所提之戶籍謄本在卷可憑，是被告自應就原告
    所受之損害負賠償之責。茲就原告所受損害審酌如下：
（１）扶養費：原告乙○請求扶養費二十一萬五千六百五十五元，原告丙○○請求扶
      養費二十九萬六千九百九十五元。按直系血親相互間互負扶養義務，負扶養義
      務者有數人而其親等同一時，應各依其經濟能力分擔義務，負扶養義務者有數
      人而其親等同一時，應各依其經濟能力分擔義務，受扶養權利者為直系血親尊
      親屬時，其受扶養權利不以無謀生能力為必要，此分別為民法第一千一百十四
      條第一款、第一千一百十六條及第一千一百十七條所明定，惟直系血親尊親屬
      受扶養之權利仍受「不能維持生活」之限制（最高法院六十二年十月十六日六
      十二年度民庭庭推總會決議意旨可資參照）。經查原告二人育有張光中、張雪
      宗、張敬順、張慧慈等四名子女，均已成年，原告乙○於二十三年四月二十四
      日生，於本件被害人死亡時年六十六歲，無業，原告丙○○於三十年十月七日
      生，於被害人死亡時年五十八歲，現無業，依其等年齡及所餘體力觀之，均堪
      認已難以維持生活，是原告二人自得請求子女共同扶養。又原告主張以八十八
      年度扶養親屬寬減額為每人每年七萬二千元為扶養費計算之依據，尚核與原告
      之身分、地位及我國一般國民生活水準為相當，自堪採信。再按依八十八年台
      閩地區簡易生命表所示，六十六歲男性之平均餘命為十四點四年，五十八歲女
      性之平均餘命為二十三點二七年，是則原告乙○主張尚有十四年可受扶養，沈
      阿蘭主張尚有二十三年可受扶養，均在前述平均餘命所包括之範圍內，且為被
      告所不爭執，自堪信其等此部分之主張為真實。又以被害人張光中對於原告乙
      ○、丙○○應負擔四分之一之扶養義務，依年別單利百分之五複式霍夫曼計算
      法計算，則原告乙○得一次請求之扶養費為應為十八萬七千三百六十九元，【
      72000×10.00000000（十四年之霍夫曼係數）÷4＝187369（小數點以下四捨
      五入）】，原告丙○○得一次請求之扶養費為二十七萬零八百十三元【72000
      ×15.00000000（二十三年之霍夫曼係數）÷4＝270813（小數點以下四捨五入
      ）】，從而，本件原告乙○請求扶養費十八萬七千三百六十九元，丙○○請求
      二十七萬零八百十三元，均有理由，應予准許，逾此範圍之請求為無理由，應
      予駁回。
（２）慰撫金：原告乙○、丙○○為被害人之父母，老年喪子，永難重圓天倫之樂，
      均堪認其等主張受有極大精神痛苦等情為真實。爰審酌原告乙○現年六十八歲
      ，原告丙○○現年六十歲，現均無業，其等共育有四名子女，均已成年，有原
      告所提之戶籍謄本在卷可按，另被告甲○○現年三十四歲，目前無業，名下無
      不動產、已婚等情，以及兩造身分、地位、經濟狀況及原告所受精神痛苦之程
      度，認原告乙○、丙○○得請求之慰撫金各以六十萬元為相當，逾此範圍之請
      求則無理由，應予駁回。
四、綜上所述，原告乙○得請求之慰撫金為六十萬元，扶養費為十八萬七千三百六十
    九元，原告丙○○得請求之慰撫金為六十萬元，扶養費為二十七萬零八百十三元
    。
五、惟按保險人依本法規定給付之保險金，視為加害人或被保險人損害賠償金額之一
    部分。加害人獲被保險人受賠償請求時，得扣除之，強制汽車責任保險法第三十
    條定有明文。查本件被害人張光中死亡後，已由被告甲○○申請並由原告乙○受
    領強制汽車責任保險金一百二十萬元等情，為兩造所不爭執。又依強制汽車責任
    保險法第十條第二款規定死亡給付之受益人，為受害人之繼承人意旨，則原告乙
    ○所受領之一百二十萬元保險金，應視為加害人損害賠償之一部分，並從被害人
    各繼承人所得請求之損害賠償金額按法定應繼分扣除之。又依民法第一千一百三
    十八條第一款、第一千一百四十四條第一款之規定，本件被害人張光中之繼承人
    為其直系血親尊親屬即原告乙○、丙○○，應繼分各為二分之一，則揆諸前開說
    明，原告乙○、丙○○所得請求之損害賠償金額應各扣除六十萬元（0000000÷2
    ＝600000）。
六、據上論結，本件原告本於侵權行為之法律關係請求被告甲○○給付原告乙○十八
    萬七千三百六十九元，原告丙○○二十七萬零八百十三元，及自附帶民事起訴狀
    繕本送達被告翌日即九十年一月五日起，至清償日止，各按年利率百分之五計算
    之利息，核屬有據，逾此範圍之請求則無理由，應予駁回。
七、原告陳明願供擔保，聲請宣告假執行，就其勝訴部分，核無不符，爰酌定相當擔
    保金額准許之。至被告敗訴部分，其假執行之聲請已失所附麗，應予駁回。
八、據上論結，本件原告之訴為一部有理由，一部無理由，依民事訴訟法第七十九條
    但書、第八十五條第一項、第三百八十五條第一項前段、第三百九十條第二項，
    判決如主文。
中　　　華　　　民　　　國　　九十一　　年　　　六　　　月　　二十八　　日
                                  臺灣苗栗地方法院民事庭
~B法　　　官　林靜雯
右為正本係照原本作成。
如對本判決上訴，須於判決送達後二十日內向本院提出上訴狀。
~B法院書記官　張茹茵
中　　　華　　　民　　　國　　九十一　　年　　　六　　　月　　二十八　　日
